臺灣高等法院臺中分院民事判決
                                      108年度上字第510號
上  訴  人  張銀瑤  

訴訟代理人  呂勝賢律師
被上訴人    魯孟鈞  
訴訟代理人  羅誌輝律師
上列當事人間請求損害賠償事件，上訴人對於中華民國108年6月
26日臺灣臺中地方法院104年度訴字第3289號第一審判決提起上
訴，本院於110年8月25日言詞辯論終結，判決如下：
    主  文
原判決關於命上訴人給付超過新臺幣123萬1632元本息，及該部
分假執行之宣告，暨訴訟費用之裁判均廢棄。
上開廢棄部分，被上訴人在第一審之訴及假執行之聲請均駁回。
其餘上訴駁回。
第一、二審訴訟費用由被上訴人負擔五分之一，餘由上訴人負擔
。 
    事實及理由
一、被上訴人主張：上訴人於民國102年11月30日下午1時30分許
    ，在臺中市○○區○○○○街00巷00號房屋（下稱00號房屋）1樓
    西側工作室內，切鋸木頭產生木屑導致冒煙、燃燒之情形，
    竟未確實撲滅火種，且未為任何防範措施，貿然離開現場，
    致引發火災（下稱系爭火災），並延燒燒燬其所有毗鄰00號
    房屋（包括臺中市○○區○○段000○號建物【下略稱建物】1F及
    2F、同段000建物增建物1F及夾層，下合稱系爭房屋）及屋
    內財產，使得其所受如附表所示項目之財物損失，且上訴人
    前開過失行為與其所受損害間有相當因果關係。因其證明所
    受損害之數額明顯有重大困難，故請本院依民事訴訟法第22
    2條第2項規定，審酌一切情況而定其數額。另其並無上訴人
    所辯稱非法堆置大量易燃物品，且觀諸臺灣臺中地方檢察署
    （下稱臺中地檢）以103年度偵字第4200號為緩起訴處分（
    下稱系爭緩起訴處分書）之附表內容可憑，此部分應由上訴
    人負舉證之責，然上訴人並未盡舉證之責，且陳述前後矛盾
    ，上訴人辯稱其與有過失，顯屬無據，不足採信（見原審卷
    四第71頁）。爰依民法第184條第1項前段規定，求為命上訴
    人應給付其新台幣（下同）151萬0661元，及自起訴狀繕本
    送達翌日起至清償日止，按年息百分之5之利息；願供擔保
    請准宣告假執行。（原審就此部分為被上訴人勝訴之判決，
    並為准、免假執行之宣告，上訴人不服，提起上訴；其餘未
    繫屬本院部分，不予贅述）。並答辯聲明：㈠上訴駁回。㈡第
    二審訴訟費用由上訴人負擔。
附表：　　
被上訴人請求項目及金額  原審判決金額 (1)房屋修繕費用共119萬7577元  119萬7577元 　①假設工程搭設 6萬1150元 同左 　②拆除及運棄工程 17萬4000元 同左 　③鋁門窗工程 6萬1950元（已折舊） 同左 　④內牆裝修工程 22萬8034元 同左  　⑤廁所整修工程 4萬1800元（已折舊） 同左  　⑥鋼構架造工程 22萬8056元（已折舊） 同左 　⑦扶手工程 1萬5400元（已折舊） 同左 　⑧油漆工程 6萬6040元 同左 　⑨燈具工程 1萬0710元（已折舊） 同左 　⑩清潔工程 3萬元 同左  　⑪水電工程 13萬6000元（已折舊） 同左 　⑫包商管理費 8萬4251元 同左  　⑬營造費綜合保險費 3159元 同左  　⑭營業稅 5萬7027元 同左  (2)租金損害*(2個月)  3萬元 2萬元 (3)家庭生活用品損失 11萬7173元 5萬9592元 (4)營業用品損失 42萬0531元 23萬3492元 請求合計176萬5281元  151萬0661元 
二、上訴人則以：對其過失行為引發系爭火災，並延燒被上訴人
    所有系爭房屋及屋內財產等情，並不爭執。然參照最高法院
    18年上字第1685號民事判例等意旨，被上訴人仍先就附表所
    示項目及金額是否為系爭火災所導致損害負舉證之責，其對
    於被上訴人所受如附表所示項目之財物損失意見詳如原審附
    表一「日常用品相關損害表」（下稱附表一損害表）之「被
    告抗辯」欄陳述、附表三之一：機車零組件損害表（有新品
    價格部分）（下稱附表三之一損害表）之「被告抗辯」欄陳
    述、附表三之二：機車零組件損害表（國內無新品價格部分
    ）（下稱附表三之二損害表）之「被告抗辯（空格為未抗辯
    ）」欄陳述。其否認原證1、5至10、14至22所示私文書之真
    正；且原證1、6至8之照片為不同日期所攝，是否為系爭火
    災所致受損項目照片要非無疑。又民事訴訟法第222條第2項
    規定之適用，性質上為證明度之降低，而非純屬法官之裁量
    權，被上訴人仍應證明其確有因系爭火災而受有附表所示項
    目及金額之損害後，因證明顯有重大困難，方能有該項規定
    之適用。另被上訴人在系爭房屋非法堆置大量老舊機車塑膠
    零件、輪胎、塑膠箱等助燃物，導致其所受損害擴大，亦應
    負與有過失責任等語置辯。並上訴聲明：㈠原判決不利於上
    訴人部分廢棄。㈡上廢棄部分，被上訴人在第一審之訴及假
    執行之聲請均駁回。㈢第一審及第二審訴訟費用由被上訴人
    負擔。。
三、兩造不爭執之事項：
  ㈠上訴人對於系爭緩起訴處分書所載公共危險案件所載「犯罪
    事實」及「犯刑法第174條第3項、第2項之失火燒燬無人之
    自有建築物罪」等情，兩造均不爭執（見原審卷一第31頁正
    背面）。
  ㈡若本件被上訴人請求賠償有理由，關於請求金額之利息起算
    日自104年12月7日起算。
  ㈢倘被上訴人確有另行租屋必要，上訴人同意以每月1萬元計算
    修繕工期2個月之租屋費用，共2萬元。
四、兩造爭執之事項：
　㈠被上訴人依民法第184條第1項前段請求上訴人賠償損害之數
    額為何？
　㈡被上訴人就本件損害是否與有過失？　
五、本院得心證之理由：
　㈠上訴人於系爭緩起訴處分書所載時間、地點及過失行為情節
    ，致引發系爭火災延燒燒燬被上訴人所有系爭房屋及屋內財
    產，使得被上訴人受有損失，且上訴人前開過失行為與被上
    訴人所受損害間有相當因果關係等情，為上訴人所不爭執，
    並有系爭緩起訴處分書及系爭房屋之建物所有權狀影本、客
    觀不動產估價師事務所（下略稱系爭估價事務所）108年4月
    9日以澤中估芳字第0000000號函檢送不動產鑑定估價報告書
    （下稱系爭估價報告書）可憑（見原審卷一第12至17頁、卷
    三第98頁；見原審卷四第38頁及系爭估價報告書置放卷外）
    ，自堪信為真實。且上訴人事後於102年12月9日、同年月18
    日，亦與同受系爭火災波及之同段00及00號屋主分別以40萬
    元及7萬元達成調解，有調解書影本2份為據（見原審卷一第
    34、37、38頁），則被上訴人依民法第184條第1項前段規定
    ，請求上訴人負賠償責任，即屬有據。
　㈡被上訴人請求因系爭火災導致其所有系爭房屋及屋內物品遭
    燒燬，受有，需修繕回復原狀如附表所示項目及金額等語，
    為上訴人所否認，並以前詞置辯。茲就被上訴人主張附表所
    示賠償項目及數額，本院逐一審究如後開所述。
　㈢上訴人應就系爭房屋賠償金額為102萬4646元部分：
　⒈按物被毀損時，被害人除得依民法第196條請求賠償外，並不
    排除民法第213條至第215條之適用。又民法第213條第1項規
    定：「負損害賠償責任者，除法律另有規定或契約另有訂定
    外，應回復他方損害發生前之原狀」，此即明示損害賠償方
    法，以回復原狀為原則；而在不能回復原狀或回復顯有重大
    困難者，民法第215條則規定應以金錢賠償其損害。又當事
    人主張有利於己之事實者，就其事實有舉證責任，民事訴訟
    法第277條前段定有明文，此即舉證責任之分配原則。但如
    遇有特殊情形，仍貫徹此一原則，對於該當事人顯失公平時
    ，即不受此原則規定之限制，此為該條但書「依其情形顯失
    公平者，不在此限」之立法意旨。是以受訴法院於決定是否
    適用該條但書所定公平之要求時，應視各該具體事件之訴訟
    類型特性暨待證事實之性質，斟酌當事人間能力、財力之不
    平等、證據偏在一方、蒐證之困難、因果關係證明之困難及
    法律本身之不備等因素，透過實體法之解釋及政策論為重要
    因素等法律規定之意旨，較量所涉實體利益及程序利益之大
    小輕重，按待證事項與證據之距離、舉證之難易、蓋然性之
    順序（依人類之生活經驗及統計上之高低），並依誠信原則
    ，定其舉證責任或是否減輕其證明度，進而為事實之認定並
    予判決（最高法院106年度台上字第33號判決意旨參照)。經
    查：
　⑴參照系爭緩起訴處分書附表，其上關於被上訴人部分記載：
    「（受損狀況）1.1樓西側雜物間：機車塑膠零件堆、塑膠
    箱表面受輻射熱熔。2.2樓樓梯口：被褥、書籍等雜物燒損
    碳化。3.2樓西側雜物間：機車橡膠輪、塑膠箱受燒燒熔。
    」、「（備註）建物主體尚未達破壞主要效用之燒燬程度。
    」等語（見原審卷一第16至17頁），並有105年12月15日民
    事準備㈥狀（下稱系爭民事準備㈥狀）所檢陳附表4照片可憑
    （見原審卷二第102至151頁）；復核與證人謝○菱於原審具
    結稱：其與兩造無親屬或僱傭關係，僅與被上訴人係朋友關
    係，且其開設○○機車行，需要跟被上訴人拿材料而有生意往
    來，其於系爭火災發生後一個禮拜後由前往系爭房屋觀看，
    關於原證6照片（見原審卷一第59至78頁）與其當時所看到
    現場無差異；其當時進去查看，看到1樓樓梯門放材料那很
    嚴重，且後面材料房那邊物品是半融，屋內有燒黑、積水及
    沒電等情形，而其只有上到樓梯而已等語（見原審卷二第45
    頁至第46頁背面）；及證人朱○華於原審證述稱：其於102年
    12月1日凌晨2時多，有回到系爭房屋查看，進去當時全部黑
    黑的，都是水及煙，其到二樓，二樓物品全部燒燬，原證7
    照片（見原審卷一第80至89頁）所示物品都是火災燒燬的東
    西等語（見原審卷二第47頁正背面）大致相符，足認系爭房
    屋之一、二樓及屋內擺設傢俱暨儲藏物品等，確因系爭火災
    遭焚燒、煙燻、救火灑水等而遭燒燬、變色而需回復原狀無
    訛。
　⑵又原審前於106年6月5日會同兩造訴訟代理人、系爭估價事務
    所及臺中市太平地政事務所之承辦人員至系爭房屋現址進行
    履勘測量，並於勘驗筆錄之上載明：「一、依原告（即被上
    訴人，下同）所述，本件系爭建物係2.5層樓建物，為加強
    磚造建物，目前外觀上為2.5層樓，其中辦理保存登記者為
    第一、二樓的前面，未辦理保存登記之建物為第三層樓及第
    一、二層樓後面。未辦理保存登記部分，係由原告約於民國
    90、91年所興建。二、系爭房屋目前堆置物品情形，由原告
    另行以照片呈現。系爭房屋目前無人居住。」等語，復囑託
    系爭估價事務所就系爭房屋進行鑑定，此有原審106年6月5
    日勘驗筆錄及106年6月27日中院麟民秀104訴3289字第00000
    00000號函附卷足參（見原審卷三第68至72頁），堪認兩造
    對於系爭估價事務所鑑定系爭房屋之範圍及聲請鑑定事項已
    有所知悉瞭解。
　⑶關於被上訴人就附表所示系爭房屋項目及金額請求部分，雖
    被上訴人先提出原證5估價單為憑(見原審卷一第20頁），另
    由原審檢具相關事證囑託系爭估價事務所進行鑑定，並經該
    所出具系爭估價報告書予原審參酌，其鑑定估價結果認定：
    1.系爭房屋火災造成之損害回復原狀費用所需項目、費用（
    人工&材料）、工資及雜費、管理費及營業稅之明細，請參
    閱火災整修工程經費概算表（P.38～39）。所需工期約為2個
    月。2.加強磚造的部分不影響結構安全，宜內部整修即可（
    請參本案標的混凝土構造物火害分析，P.26）。鋼鐵架造的
    部分已影響結構安全，建議拆除重新搭建（請參本案標的鋼
    構材構造物火害分析，P.27）等語（見系爭估價報告書第3
    頁）；且進而估算本案火災整修工程經費概算表所需之修復
    費用，合計應為139萬0489元(見系爭估價報告書第38、39頁
    )。最後經由原審綜合全卷事證，以人工施作費用及折舊費
    率等評價考量，認定被上訴人就附表所示系爭房屋修繕及金
    額共計119萬7577元部分範圍內，為有理由，應予准許，合
    先敘明。
　⑷而系爭估價報告書鑑定意見係鑑定機關依據客觀事證，所為
    之專業判斷，本院原應予尊重，然本院審酌後開①至③所述理
    由，爰不予採用該估算修復費用139萬0489元，合先敘明。
    本院審認如下：
　　①依被上訴人所提出系爭房屋之建物登記第一類謄本（建號
      全部），其上業已記載：被上訴人係於89年6月7日以買賣
      為原因（原因發生日期：89年5月15日）為所有權移轉登
      記，且於89年4月29日有設定最高限額抵押權336萬元予○○
      ○○商業銀行股份有限公司（下稱○○○○銀行）（共同擔保地
      號：同段000地號土地【下略稱土地】；共同擔保建號：
      同段000建物）等語（見原審卷三第109頁）。本院審酌依
      民事訴訟法第278條第1項、282條無庸舉證之事項規定，
      一般土地代書協助土地及建物所有權人辦理抵押權設定，
      係以實際借貸金額1.2倍設定，故還原○○○○銀行實際借貸
      金額應為280萬元（計算式：336萬元÷1.2＝280萬元）；復
      參酌內部正地政司全球資訊網之公開資料，顯示被上訴人
      於89年5月間所繳納移轉現值（含增值稅）資料，可知被
      上訴人購買同段000土地及同段000建物並辦理移轉過戶時
      ，係申報同段000土地（面積為108.68平方公尺、公告土
      地現值為1萬7400元）之價金為181萬1032元（計算式：10
      8.68平方公尺×1萬7400元＝181萬1032元），則購買同段00
      0建物之價金額應為90萬8968元（計算式：280萬元－181萬
      1032元＝90萬8968元）。
　　②另依被上訴人所提出臺中市各類房屋構造別代號暨折舊率
      對照表（見本院卷二第39-2頁），其上顯示：「加強磚造
      。代號：C。每年折舊率：1.2％。最高折舊年數：52年。
      殘值率：37.6％。」等語，而一般建物如未再經過特別修
      繕整理，其價值通常因時間遞延而逐漸減少，基上，自被
      上訴人於89年5月購入系爭房屋後，至系爭火災發生日102
      年11月30日止，又經過13年又6月，此段期間之折舊率為1
      6.2％（計算式：【13＋6÷12】×1.2％＝16.2％），故同段000
      建物之價值於火災發生日當時應為76萬1715元（計算式：
      90萬8968元×【1－16.2％】＝761,715元，元以下四捨五入）
      。　
　　③復依原審106年6月5日勘驗筆錄記載，未辦理保存登記部分
      係由被上訴人約於90、91年所興建乙情（見原審卷三第72
      頁），惟本院考量被上訴人為實際參與增建過程之人，自
      應提供相關增建日期及費用資料予本院參酌，卻未積極提
      供；而未辦理保存登記部分亦無其他門戶作為出入口，且
      系爭估價報告書已明顯就鋼構架造及加強磚造材質做整修
      工程項目區分之故，故就未辦理保存登記部分僅以所臚列
      ㈥-1至㈥-4項目之複價總數31萬3760元（計算式：162,000
      元＋103,680元＋20,000元＋28,080元＝313,760元，見系爭估
      價報告書第38至39頁），並以同段000建物相同折舊率16.
      2％為折舊依據；再因未辦理保存登記部分未曾依法申報，
      故不另加計貳-一及二之「包商管理費8％」及「營造綜合
      保險0.3％」（見系爭估價報告書第39頁所列）。從而，經
      未辦理保存登記部分之價值於火災發生日當時應為26萬29
      31元（計算式：31萬3760元×【1－15.4％】＝262,931元，元
      以下四捨五入）。
　　④從而，系爭房屋之毀損屬上訴人不能回復原狀或令上訴人
      回復原狀顯有困難，被上訴人自得請求上訴人以金錢賠償
      之，基此，受燒損之系爭房屋價值應為102萬4646元（計
      算式：76萬1715元＋26萬2931元＝102萬4646元），則系爭
      估價報告書雖認定「2.加強磚造的部分不影響結構安全，
      宜內部整修即可…」等語（見系爭估價報告書第3頁），然
      依前所述，系爭估價報告書所為估算修復費用高達139萬0
      489元，已超過前開受燒損之系爭房屋價值102萬4646元，
      自堪認其回復原狀顯有重大困難。故依最高法院67年台再
      字第176號判例意旨及民法第215條規定，被上訴人僅能請
      求以金錢賠償其損害，且被上訴人請求賠償範圍，應以受
      燒損之系爭房屋價值應為102萬4646元為限，不應要求上
      訴人需賠償乙棟與原有建物完全不同之新建建物之理。　
　　⑤至上訴人質疑系爭估價報告書之鑑定內容，經核本件係由
      原審經兩造合意選定系爭估價事務所為鑑定，且就維修費
      用(人工&材料)、工資及雜費等項目及金額逐一臚列，有
      系爭估價報告書可參。而系爭估價報告書均有詳細提及建
      議整修方式、施工時間點、預計工期、工程順序、人力、
      機具使用等為評估維修費用之參考；而針對被上訴人請求
      賠償損害範圍部分，並有卷附消防局照片可參，則系爭估
      價報告書就同段000建物整修工程經費部分超過殘餘價值
      之部分，已為本院所不採，詳如上所述；另就未辦理保存
      登記之鋼構架造部分，因被上訴人未能提出原始興建日期
      及費用資料，且兩造對於此部分鋼構架造部分之維修費用
      無區分材料及工資之合意，已由本院依系爭估價報告書之
      ㈥-1至㈥-4項目之複價總數31萬3760元作為計算基準，復依
      同段000建物之折舊率，採取全部折舊計算，對上訴人而
      言並無不利，上訴人此部分所辯，並無足採。
　㈣被上訴人請求另行租屋居住所支出租金損害2萬元部分：　
　⒈按「損害賠償，除法律另有規定或契約另有訂定外，應以填
    補債權人所受損害及所失利益為限。依通常情形，或依已定
    之計劃、設備或其他特別情事，可得預期之利益，視為所失
    利益」，民法第216條第1、2項定有明文。基於侵權行為請
    求賠償損害，係以填補被害人所受實際損害為目的，若無實
    際損害，即無賠償可言（最高法院71年度台上字第2831號判
    決意旨參照）。
　⒉被上訴人主張其因系爭房屋雖未達全部燒燬程度，但仍需另
    租房屋居住，受有每月1萬元租金之損害等語。而觀諸系爭
    民事準備㈥狀所檢附表4照片（見原審卷二第107、109至113
    、118至120頁），系爭房屋本有供人居住使用，既已於系爭
    火災中燒損，估不論被上訴人是否全部拆除重建，或依系爭
    估價報告書估價事項，由被上訴人自行僱工整修回復原狀前
    ，系爭房屋應均難以繼續供居住使用，而被上訴人就此部分
    請求，既係以整修系爭房屋回復原狀為前提，且系爭估價報
    告書就所需工期約為2個月已有詳細提及預估基準（見系爭
    估價報告書第40頁），亦堪採信。足徵被上訴人所述因系爭
    房屋燒損而需另租他屋居住等語，尚屬可信。基上，依前揭
    兩造不爭執㈢所示，足認被上訴人請求需另行租屋而受有租
    金損害2萬元，應予准許。
  ㈤被上訴人請求附表一損害表5萬9592元及營業用品損失12萬73
    94元部分：
　⒈次按當事人已證明受有損害而不能證明其數額或證明顯有重
    大困難者，法院應審酌一切情況，依所得心證定其數額，民
    事訴訟法第222條第2項定有明文。又當事人已證明受有損害
    而不能證明損害之數額時，法院應斟酌損害之原因及其他一
    切情事，作自由心證定其數額，不得以其數額未能證明，即
    駁回其請求（最高法院21年上字第972號民事判例要旨參照
    ）。另按89年2月9日修正之民事訴訟法第222條第2項之增訂
    ，含有證明責任規範存在價值，損害額證明極度困難時，法
    院基於全辯論意旨及調查證據結果，仍不能獲得損害賠償額
    確信時，俾使權利容易實現，減輕損害額證明之舉證責任（
    最高法院93年度台上字第2213號判決要旨參照）。又火災事
    故之侵權行為往往令現場物品付之一炬，自難苛令被害人於
    災後提出完整之損害證明。查本件被上訴人確因系爭火災受
    有損害，且被上訴人受損項目繁多，難以全然細數，若仍令
    被上訴人提出其因上開火災所受損害之明確證明，實有重大
    困難之處，為公平計，法院自得依上開規定，審酌卷內事證
    ，循經驗法則及論理法則，以自由心證認定被上訴人所受損
    害數額。又最高法院77年第9次民事庭會議決議：「請求賠
    償物被毀損所減少之價額，得以修復費用為估定標準，但以
    必要者為限（例如：修理材料以新品換舊品，應予折舊。）
    」。故本院自就被上訴人所受損害之數額，自應依上開法律
    規定，審酌本件卷內事證、兩造陳述及循經驗法則及論理法
    則，以自由心證認定被上訴人所受損害數額。
　⒉而被上訴人所主張附表一損害表部分，業於原審審理期間多
    次更正，復由原審實質審理後，認定附表一損害表所示項目
    及金額，有卷附消防局照片可參（詳見前開民事準備㈥狀所
    檢附表4照片所示）及被上訴人所提網頁照片可資為憑（見
    附表一損害表所示價格證據），足證被上訴人已證明其確因
    系爭火災受有附表一損害表損害。而本院審酌社會常情，一
    般住宅房屋內之傢俱、物品，多為長期生活過程所積累，難
    以細數，乃屬常態；系爭火災係一突發事故，使受損害部分
    之物品原形無法保存，倘要求受損者必須提出燬損物品之明
    確證明始得請求賠償，顯然過苛，亦與常情有違。於此場合
    ，受損人縱未能舉證證明燒燬物之品項、質量、狀態、購入
    時間或價格，法院仍得參酌房屋供居家使用之久暫、使用成
    員之人數、生活程度、火災現場狀況、災後殘餘物、相關照
    片、證人陳述等證據資料，及社會經濟狀況等一切情狀，合
    理推斷其財產內容，以確定相當之損害賠償數額。堪認本件
    被上訴人有不能證明其數額或證明顯有重大困難，符合民事
    訴訟法第222條第2項之適用；另上訴人所辯被上訴人之請求
    有以新品主張者，應扣除折舊等語，於法亦屬有據。
　⒊本院審酌附表一損害表所示家庭生活用品多為家具設備及家
    務維護、休閒、文化及教育消費方面，而依臺中市101年度
    平均每戶家庭消費支出71萬7894元，在家具設備及家務維護
    、休閒、文化及教育消費方面，所佔比例為2.11％、10.60％
    （換算平均各支出1萬5148元、7萬6097元，元以下四捨五入
    ），兩者合計共91245元之社會經濟狀況。而附表一損害表
    所示家庭生活用品為被上訴人與其家人長期住居，因應生活
    所需而陸續添購積累，新舊程度、使用狀態不一，於不能逐
    一確定其價值情形下，以總體價值之一定成數計算其數額，
    可以截長補短，符合實際狀況等一切情況，堪認附表一損害
    表所致損害數額，以被上訴人所主張30％計算後，僅5萬9592
    元，仍在前開91245元範疇內，應屬公平妥適。
　⒋另被上訴人所主張附表三之一及三之二損害表部分，業由原
    審實質審理後，認定附表三之一及三之二損害表所示項目及
    金額，有卷附消防局照片可參（即107年5月21日民事準備㈨
    狀所檢附表3-1、3-2消防局照片及證據出處，見原審卷三第
    170至174頁），足證被上訴人已證明其確因系爭火災受有附
    表三之一及三之二損害表。而同前所述，此部分亦有民事訴
    訟法第222條第2項規定，及折舊等問題需逐一論述。本院審
    酌附表三之一、三之二損害表等部分，被上訴人僅有就項目
    52、168、53、105、118、145、181、187，有有國內新品價
    格或明確提供支票號碼及日期（金額分別8萬9130元、1萬07
    91元、1萬7000元、8000元、5000元、8000元、1萬2000元、
    7000元，合計共為15萬6921元），被上訴人自行以0.3之比
    例作為該等物品原有價值共計4萬7076元（元以下四捨五入
    ），尚屬適當。至於扣除前開8個項目後之其餘附表三之一
    及三之二損害表，因上開其餘物品均已使用多年，本院認已
    超過耐用年限，是以成本1/10折舊，較為合理，故其等物品
    殘餘價值共計8萬0318元（計算式：【414,705元＋545,399元
    －156,921元】×0.1＝80,318元，元以下四捨五入）。故就營
    業用品損害，被上訴人請求金額共計為12萬7394元（計算式
    ：4萬7076元＋8萬0318元＝12萬7394元），為有理由，應予准
    許，逾此範圍為無理由，應予駁回。
　㈥綜上所述，被上訴人得請求之金額，就受燒損之系爭房屋價
    值應為102萬4646元、另行租屋居住所支出租金損害2萬元、
    附表一損害表5萬9592元及營業用品損失12萬7394元，共計1
    23萬1632元（計算式為：102萬4646元＋2萬元＋5萬9592元＋12
    萬7394元＝123萬1632元）為有理由，應予准許，逾此範圍為
    無理由，應予駁回。　
　㈦被上訴人並無與有過失行為存在：　
　⒈另上訴人復辯稱因被上訴人在系爭房屋非法堆置大量老舊機
    車塑膠零件等助燃物，導致其所受損害擴大亦與有過失云云
    。按損害之發生或擴大，被害人與有過失者，法院得減輕賠
    償金額，或免除之，民法第217條第1項定有明文。此項規定
    之目的在謀求加害人與被害人間之公平，倘受害人於事故之
    發生亦有過失時，由加害人負全部賠償責任，未免失諸過酷
    ，是以賦與法院得減輕其賠償金額或免除之職權。惟所謂被
    害人與有過失，須被害人之行為助成損害之發生或擴大，就
    結果之發生為共同原因之一，行為與結果有相當因果關係，
    始足當之。倘被害人之行為與結果之發生並無相當因果關係
    ，尚不能僅以其有過失，即認有過失相抵原則之適用（最高
    法院85年台上字第1756號判例、96年度台上字第1169號、95
    年度台上字第2463號判決意旨可資參照）。
  ⒉經查，系爭房屋雖有增建，有部分屬於違章建築，且被上訴
    人復以系爭房屋作為機車維修場所，並儲存諸多機車維修物
    品，並由臺中市政府環境保護局於109年2月13日派員巡查結
    果，認定：「…該址建物為一透天厝，門前停放數台有牌機
    車，經洽屋主表示僅從事機車維修業務（未有拆卸、抽洩廢
    機動車輛，將可回收再利用物品分類之回收拆解行為），本
    局判定非屬行政院環境保護署公告廢機動車輛回收業。…」
    等情，有該局109年2月15日中市環廢字第0000000000號函及
    所附巡查紀錄表附卷足參（見本院卷一第281至288頁）。觀
    諸上開函覆意旨，無從逕認被上訴人在系爭房屋非法堆置大
    量老舊機車塑膠零件等情，係被上訴人所有系爭房屋燒損之
    原因，上訴人復未舉證證明上情與系爭火災之發生或擴大具
    有相當因果關係。從而，被上訴人對系爭火災損害之發生或
    擴大，自難謂有何過失可言。上訴人前揭置辯情詞，即屬無
    據，洵無足取。　　　　　　
六、綜上，被上訴人依民法第184條第1項前段規定，請求上訴人
    給付123萬1632元，及自104年12月8日起至清償日止，按年
    息百分之5計算之利息，洵屬有據，為有理由；逾此部分之
    請求，為無理由，應予駁回。又被上訴人勝訴部分，兩造分
    別陳明願供擔保為准、免假執行之宣告，經核於法並無不合
    ，爰分別酌定相當擔保金額准許之。上開不應准許部分，原
    審為上訴人敗訴之判決，依法自有未合，上訴意旨指摘原判
    決此部分不當，求予廢棄改判，為有理由，爰由本院予以廢
    棄改判如主文第一、二項所示。至就上開應准許部分，原審
    為被上訴人勝訴判決，並為准、免假執行之宣告，核無違誤
    。上訴意旨指摘原判決此部分不當，求予廢棄改判，為無理
    由，應駁回其上訴。
七、本件事證已臻明確，兩造其餘之攻擊或防禦方法及所用之證
    據，經本院斟酌後，認為均不足以影響本判決之結果，爰不
    逐一論列，附此敘明。
八、據上論結，本件上訴為一部有理由，一部無理由，爰依民事
    訴訟法第450條、第449條第1項、第79條，判決如主文。
中　　華　　民　　國　　110 　年　　9 　　月　　22　　日
                  民事第六庭  審判長法  官  楊熾光
                                    法  官  莊宇馨
                                    法  官  郭玄義
正本係照原本作成。       
不得上訴。
                                    書記官  劉雅玲

中　　華　　民　　國　　110 　年　　9 　　月　　22　　日